最高法院刑事判決　　　　　　　　　　　　　　　八十六年度台上字第三五九九號
　　上訴人　陳泰源
右上訴人因違反麻醉藥品管理條例案件，不服台灣高等法院台南分院中華民國八十六
年三月十二日第二審判決（八十六年度上訴字第二二四號，起訴案號：台灣台南地方
法院檢察署八十五年度偵字第七六四一號），提起上訴，本院判決如左：
    主  文
原判決撤銷，發回台灣高等法院台南分院。
    理  由
本件原判決認定上訴人陳泰源於民國八十四年九月間，因蔡孟芳帶同郭大誠至台南縣
仁德鄉成功國小附近某不詳民宅向其購買安非他命，上訴人遂與蔡孟芳基於概括之犯
意聯絡，先於當日以新台幣（下同）七萬五千元之代價，非法販賣安非他命九錢予郭
大誠，因上訴人未有足之存貨，乃先交付四錢，另於同日將五錢安非他命交蔡孟芳
轉交郭大誠。經約一星期後，郭大誠又以四萬元交予蔡孟芳向上訴人購買五錢安非他
命，蔡孟芳與上訴人聯絡後，二人遂一起駕車至台南市○○路某薑母鴨店，由蔡孟芳
下車將五錢重之安非他命非法販賣予郭大誠等情，因而維持第一審論處上訴人共同連
續非法販賣化學合成麻醉藥品罪刑之判決，駁回上訴人在第二審之上訴，固非無見。
惟查：(一)第二審審判長於開庭審判時，除命上訴人陳述上訴要旨外，並準用第一審審
判程序訊問被告及調查證據，倘未踐行上開程序，即命辯論終結，予以判決，自屬違
背法令。本件核閱原審審判筆錄，審判長於命上訴人陳述上訴要旨後，並未依刑事訴
訟法第二百八十七條之規定，就上訴人被訴事實，一一訊問上訴人，即命辯論終結，
率行判決，踐行之訴訟程序，已難謂為適法。(二)據証人郭大誠供稱：「……第一次買
七萬五千元，原本說一兩，『牛奶』先給我四錢，後來又找蔡孟芳拿另外五錢給我，
……後來約一星期我又籌了四萬元交給蔡孟芳要買五錢，……」，與蔡孟芳所稱：「
郭大誠買了七萬元，後來又買了一次四萬多元，……」云云，不盡相符，原審俱採為
「上訴人與蔡孟芳第一次以『七萬五千元』之價格，販賣安非他命九錢予郭大誠」等
情之判決基礎，說明二人所供「均相吻合」云云（原判決第三頁第七行、第十五行及
第十六行），又嫌証據理由矛盾。(三)原判決係以証人郭大誠（牽連被告）及蔡孟芳（
共犯）之供述為主要判決基礎，但綜觀全卷，蔡孟芳前後之供述，殊不一致，甚且矛
盾（見第一審卷第四十二頁反面、第四十三頁、第六十五頁，原審卷第三十七頁），
而郭大誠於第一審法院八十五年度訴字第六十四號蔡孟芳違反麻醉藥品管理條例案件
雖就上訴人之口卡照片指認上訴人即係販賣其安非他命之綽號「牛奶」之人，於本件
亦稱：「牛奶」就是口卡上之陳泰源（第一審卷第九十三頁）各云云，但卷內並無該
口卡可供覆按，上訴人亦堅決否認有「牛奶」之綽號及郭大誠之上開指訴為真正，辯
稱：並不認識郭大誠，郭大誠指認之口卡係伊小學五年級時之照片云云（原審卷第二
十八頁）。另依卷內資料，本件係第一審法院審理蔡孟芳上開違反麻醉藥品管理條例
案件時，因蔡孟芳及郭大誠之供述，而由該法院移送檢察官偵查起訴，如果無訛，則
郭、蔡二人於上開案件如何供述﹖其全部之供述內容為何﹖上訴人有無「牛奶」之綽
號﹖郭大誠指認之照片與上訴人本人現在之形貌有無差異﹖是否有誤指之可能﹖即與
本件大有關聯，上訴人並據此請求調閱上開案卷，詳予查核，並傳喚郭大誠，命其就
上訴人本人為指認，及傳喚証人楊家誠，查明上訴人有無「牛奶」之綽號及蔡孟芳所
指上訴人用以聯絡販賣安非他命之該000－000－000號呼叫器（見偵查卷第
四頁）是否為楊家誠所有，借予上訴人使用等項（原審卷第五十三頁反面、第五十四
頁正、反面），原審對其上開請求未予調查，復未說明無調查必要之理由，遽行判決
，自不足以昭折服。上訴意旨指摘原判決違法，非無理由，認應發回更審，期臻翔適
。
據上論結，應依刑事訴訟法第三百九十七條、第四百零一條，判決如主文。
中      華      民      國    八十六    年      六      月     十八     日
                              最高法院刑事第四庭
                                  審判長法官  莊  來  成
                                        法官  曾  有  田
                                        法官  王  德  雲
                                        法官  謝  俊  雄
                                        法官  林  永  茂
      右正本證明與原本無異
                                              書  記  官
中      華      民      國    八十六    年      六      月    二十四    日
